【裁判字號】    98,訴,1214
【裁判日期】    980731
【裁判案由】    清償借款
【裁判全文】
臺灣高雄地方法院民事判決              98年度訴字第1214號
原      告  國泰人壽保險股份有限公司
法定代理人  丙○○
訴訟代理人  甲○○
            戊○○
被      告  乙○○
            丁○○
上列當事人間請求清償借款事件，本院於民國98年7 月24日言詞
辯論終結，判決如下：
    主    文
被告應連帶給付原告新台幣玖拾捌萬陸仟伍佰壹拾捌元，及如附
表一所示之利息及違約金。
訴訟費用新台幣壹萬零柒佰玖拾元由被告連帶負擔。
    事實及理由
一、按訴狀送達後，原告不得將原訴變更或追加他訴，但擴張或
    減縮應受判決事項之聲明者，不在此限，民事訴訟法第255
    條第1 項第3 款定有明文。查本件原告起訴時，原請求：被
    告應連帶給付原告新台幣（下同）986,958 元，及自民國87
    年7 月14日起至清償日止，按年利率百分10計算之利息，暨
    自87年7 月14日起按上開利率百分之20計算之違約金（見本
    院卷第4 頁）。嗣更正為如主文第一項所示（見本院卷第47
    頁），經核為擴張或減縮應受判決事項聲明，與上述規定相
    符，先予敘明
二、原告主張：被告乙○○邀同被告丁○○為連帶保證人向伊借
    款之明細情形如附表二所示。詎乙○○自民國86年4 月26日
    起即未依約支付本息，經本院於87年8 月21日拍賣抵押物分
    配後，尚有如附表一所示金額未受清償。而丁○○為上開借
    款之連帶保證人，依法自應負連帶清償之責任。爰依消費借
    貸及連帶保證之法律關係，提起本訴，並聲明：如主文第1
    項所示。
三、被告則均以：伊確實有向原告借款280 萬元，惟抵押品當時
    價值若不足，原告不應貸予高達280 萬元之款項，嗣後抵押
    品拍賣金額不足以清償借款，不應由伊單方承擔等語，資為
    抗辯。並聲明：原告之訴駁回。
四、按稱消費借貸者，謂當事人一方移轉金錢或其他代替物之所
    有權於他方，而約定他方以種類、品質、數量相同之物返還
    之契約；借用人應於約定期限內，返還與借用物種類、品質
    、數量相同之物；遲延之債務，以支付金錢為標的者，債權
    人得請求依法定利率計算之遲延利息。但約定利率較高者，
    仍從其約定利率；當事人得約定債務人於債務不履行時，應
    支付違約金，民法第474 條第1 項、第478 條前段、第23 3
    條第1 項及第250 條第1 項分別定有明文。再按稱保證者，
    謂當事人約定，一方於他方之債務人不履行債務時，由其代
    負履行責任之契約；保證債務，除契約另有訂定外，包含主
    債務之利息、違約金、損害賠償及其他從屬於主債務之負擔
    ，亦為同法第739 條及第740 條所明定。又保證債務之所謂
    連帶，係指保證人與主債務人負同一債務，對於債權人各負
    全部給付之責任者而言，此觀諸民法第272 條第1 項規定連
    帶債務之文義即明，有最高法院45年台上字第1426號判例意
    旨可資參酌。
五、本件原告主張被告乙○○邀同被告丁○○為連帶保證人向其
    借款而未依約清償之事實，業據其提出借據、約定書、本院
    民事執行處強制執行金額計算書分配表為證（見本院卷第31
    至35頁）。本院依上開借款資料所載連帶保證、借款金額、
    清償期限、利息及違約金之約定等情事為審核結果，確與原
    告主張之事實相符。再參以被告自承前揭借據、約定書為彼
    等親自簽名（見本院卷第46頁）等語以觀，益徵原告主張之
    事實應屬真實，而堪採認。
六、被告雖以前詞置辯，然被告既曾向原告借款，並約定利息及
    違約金，而如附表二所示，則原告雖已拍賣抵押物受償，然
    尚有如主文所示之本金、利息及違約金尚未受償，彼等自有
    依消費借貸及連帶保證之法律關係，對於原告負全部給付之
    責任，被告所辯，尚非可採。
七、綜上，原告依消費借貸及連帶保證之法律關係，請求被告給
    付如主文第一項所示金額、利息及違約金，為有理由，應予
    准許。
八、本件係原告全部勝訴，其繳納之第一審訴訟費用即裁判費10
    ,790 元 ，應由被告連帶負擔。
九、據上結論：本件原告之訴為有理由，依民事訴訟法第85 條
    第2 項、第87條第1 項，判決如主文。
中    華    民    國    98    年    7     月    31    日
                  民事第五庭  法  官  李育信
以上正本係照原本作成。
如不服本判決，應於送達後20日內，向本院提出上訴狀並表明上
訴理由，如於本判決送達前提起上訴者，應於判決送達後10日內
補提上訴理由書（須附繕本）。
中    華    民    國    98    年    7     月    31    日
                              書記官  林玉珊
┌──────────────────────────────────────────────────┐
│附表一：98年度訴字第1214號，合計986,958元                                                           │
├──┬──────┬─────┬──────┬────────┬──────────────────┤
│編號│應給付金額  │利息起迄日│利      率  │違約金起迄日    │違約金計算方式                      │
├──┼──────┼─────┼──────┼────────┼──────────────────┤
│001 │986,518元   │87.07.14至│年息10%     │87.07.14至清償日│按左列利率20%計算                   │
│    │            │清償日止  │            │止              │                                    │
└──┴──────┴─────┴──────┴────────┴──────────────────┘
┌───────────────────────────────────────────────────┐
│附表二：98年度訴字第1214號之借款明細                                                                  │
├──┬────┬─────┬─────┬──────┬─────────┬────────┬─────┤
│編號│借款人  │連帶保證人│借款金額  │借款期間    │約定利息          │約定違約金      │最後清償日│
├──┼────┼─────┼─────┼──────┼─────────┼────────┼─────┤
│001 │乙○○  │丁○○    │2,800,000 │83.11.25~98.│按年息9%計付利息，│逾期清償在6 個月│87.07.13  │
│    │        │          │元        │11.25，前5年│並同自借款日起算1 │以內，按左列利率│          │
│    │        │          │          │按月付息不還│年，及往後每屆半年│10% ，逾期清償在│          │
│    │        │          │          │本金，後10年│改按原告當月保單分│6 個月以上，其超│          │
│    │        │          │          │共分120期， │紅利率機動調整計付│過6 個月部分，按│          │
│    │        │          │          │每期以年金法│利息。（本件違約時│左列利率20% 計算│          │
│    │        │          │          │平均攤還本息│之利率為10%）     │                │          │
│    │        │          │          │。          │                  │                │          │
└──┴────┴─────┴─────┴──────┴─────────┴────────┴─────┘


司法院資訊處製作；財團法人民間司法改革基金會備份。
